臺灣高等法院刑事判決　　　　　　　　　96年度上訴字第19號
上　訴　人　臺灣新竹地方法院檢察署檢察官
被　　　告　甲○○
　　　　　　　　　　（另案在臺灣新竹監獄執行）
上列上訴人因毒品危害防制條例案件，不服臺灣新竹地方法院95
年度訴字第644號、第860號，中華民國95年11月30日第一審判決
（起訴案號：臺灣新竹地方法院檢察署95年度毒偵字第1271號；
追加起訴案號：臺灣新竹地方法院檢察署95年度毒偵字第1717號
），提起上訴，本院判決如下：
    主  文
原判決撤銷。
甲○○施用第一級毒品，累犯，處有期徒刑拾月，扣案之海洛因
壹包（淨重零點零壹公克）沒收銷燬，注射針筒貳支、分裝吸管
壹支、分裝袋拾只，均沒收；又施用第一級毒品，累犯，處有期
徒刑拾月；應執行有期徒刑壹年陸月，扣案之海洛因壹包（淨重
零點零壹公克）沒收銷燬，注射針筒貳支、分裝吸管壹支、分裝
袋拾只，均沒收。
    事  實
一、甲○○於民國（下同）八十八年間因施用毒品案件，經臺灣
    宜蘭地方法院八十八年度毒聲字第九四七號裁定送觀察、勒
    戒後，認無繼續施用毒品之傾向，經臺灣宜蘭地方法院檢察
    署檢察官於八十八年十一月九日，以八十八年度毒偵字第二
    七四號為不起訴處分確定。復於八十九年七月間，因施用毒
    品案件，經臺灣桃園地方法院以八十九年度毒聲字第四六七
    六號裁定送觀察、勒戒後，認有繼續施用毒品之傾向，再以
    八十九年度毒聲字第五０三七號裁定令入戒治處所施以強制
    戒治，於九十年一月十八日，以九十年度毒聲字第二七六號
    裁定停止戒治，所餘戒治期間付保護管束。嗣因再度施用毒
    品遭查獲經裁定撤銷停止戒治，於九十一年一月三十一日繼
    續執行強制戒治，至九十一年七月二十三日戒治執行完畢。
    甲○○另於八十九年七月間，因違反毒品危害防制條例案件
    ，臺灣經桃園地院判處有期徒刑五月確定；又於九十一間，
    因違反毒品危害防制條例案件，分別經臺灣桃園地方法院及
    臺灣宜蘭地方法院判處有期徒刑六月及七月確定；後兩案並
    經定應執行刑為有期徒刑一年確定，上開各案經接續執行合
    併計算刑期後，於九十二年十二月二十二日縮短刑期執行完
    畢。另甲○○於前開強制戒治處分執行完畢釋放後五年內，
    復自九十五年一月六日起至同年六月三日止，分別因施用第
    一級毒品及第二級毒品案件，經臺灣新竹地方法院分別判處
    有期徒刑一年及七月，應執行刑有期徒刑一年六月確定（現
    正執行中）。
二、甲○○竟不知悛悔，於前開強制戒治處分執行完畢釋放後五
    年內，於九十五年七月十三日晚間某時許，在新竹縣竹北市
    ○○○○街九十八巷十九號一樓租屋處所，以注射之方式施
    用第一級毒品海洛因乙次，嗣於同年七月十四日下午三時十
    分許，為警前往上開處所搜索查獲，並扣得甲○○持有之第
    一級毒品海洛因乙包（淨重０‧０一公克），及其所有供施
    用毒品所用之注射針筒二支、分裝吸管一支及分裝袋十只等
    物。
三、甲○○仍不知悔悟，復於九十五年九月五日晚間八時許，在
    上開租屋處所，另行起意再以注射之方式施用第一級毒品海
    洛因乙次，嗣因另涉嫌竊盜案於同年九月六日凌晨一時許，
    為警在新竹市○○路「唐老鴨遊藝場」內查獲，經警發現其
    手臂有針孔注射痕跡，經其同意採集其尿液送驗結果而查知
    上情。
四、案經新竹市政府警察局第二分局移送臺灣新竹地方法院檢察
    署檢察官偵查起訴，及經新竹市政府警察局第三分局移送臺
    灣新竹地方法院檢察署檢察官偵查後追加起訴。
    理  由
一、本案原審係適用簡式程序審判，依刑事訴訟法第二百七十三
    條之二規定，其證據調查，不受同法第一百五十九條第一項
    、第一百六十一條之二、第一百六十一條之三、第一百六十
    三條之一、及第一百六十四條至第一百七十條規定之限制，
    合先敘明。
二、前揭事實，業據被告甲○○分別偵查、原審、及本院審理時
    自白不諱，並有扣案之第一級毒品海洛因乙包，及注射針筒
    二支、分裝吸管一支及分裝袋十只可稽。扣案之海洛因乙包
    經鑑定結果，含微量第一級第六項毒品海洛因成分，淨重０
    ‧０一公克，有法務部調查局九十六年一月十五日調科壹字
    第○九六○○○二二四三○號函可憑（附於本院卷）。又被
    告二度為警查獲時採集之尿液送驗結果，均呈嗎啡陽性反應
    ，亦分別有台灣檢驗科技股份有限公司九十五年七月三十一
    日報告編號CH/2 006/70768、及九十五年九月二十五日報告
    編號CH/2006/90451之濫用藥物尿液檢驗報告二紙（毒偵字
    第一二七一號卷第四十三頁、毒偵字第一七一七號卷第六頁
    ），及尿液送驗受檢人真實姓名代號對照表暨送驗登記簿可
    考，堪認被告之自白兼具任意性與真實性，可為犯罪證據。
    被告甲○○於八十八年間因施用毒品案件，經法院裁定送觀
    察、勒戒後，認無繼續施用毒品之傾向，經檢察官為不起訴
    處分確定。復於八十九年七月間，因施用毒品案件，經裁定
    送觀察、勒戒後，認有繼續施用毒品之傾向，裁定強制戒治
    ，於九十年一月十八日裁定停止戒治，所餘戒治期間付保護
    管束。嗣因再度施用毒品遭查獲經裁定撤銷停止戒治，於九
    十一年一月三十一日繼續執行強制戒治，至九十一年七月二
    十三日戒治執行完畢，復於五年內之九十五年一月六日起至
    同年六月三日止，分別因施用第一級毒品及第二級毒品案件
    ，經判處罪刑確定，有本院被告前案紀錄表可憑，被告竟於
    五年內之九十五年七月十三日再犯施用毒品罪，另其於九十
    五年九月五日之犯行，雖在強制戒治釋放後五年以後，然而
    其既在五年以內已經再犯施用毒品罪並經判決確定，該次犯
    行亦應追訴處罰（參見最高法院九十五年度台非字第五九號
    判決意旨）。綜上所述，本案事證明確，被告之犯行應堪認
    定。
三、核被告所為，均係犯毒品危害防制條例第十條第一項之施用
    第一級毒品罪。被告施用前後持有第一級毒品之低度行為，
    為施用之高度行為所吸收，不另論罪。被告所犯上開二罪，
    犯意各別，行為不同，應分別論罪，合併處罰。被告於八十
    九年七月間，因違反毒品危害防制條例案件，臺灣經桃園地
    院判處有期徒刑五月確定；又於九十一間，因違反毒品危害
    防制條例案件，分別經臺灣桃園地方法院及臺灣宜蘭地方法
    院判處有期徒刑六月及七月確定；後兩案並經定應執行刑為
    有期徒刑一年確定，上開各案經接續執行合併計算刑期後，
    於九十二年十二月二十二日縮短刑期執行完畢，有本院被告
    前案紀錄表可徵，其於五年以內故意再犯本件有期徒刑以上
    之上開二罪，均應依累犯規定，加重其刑。
四、原判決對被告所犯上開二罪分別予以論科，固非無見。然查
    ：(1)扣案之海洛因乙包經鑑定結果，固屬第一級毒品海洛因
    無訛，已如前述。然而檢察官起訴時法務部調查局尚未將鑑
    定結果函覆檢察官，嗣後檢察官亦始終未將鑑定書送交原審
    法院，故依原審法院判決時之卷証資料，並無任何足以證明
    扣案白粉乙包係第一級毒品海洛因之確切證據。原審法院仍
    逕行認定扣案白粉乙包係第一級毒品海洛因，並諭知沒收銷
    毀，自有瑕疵。(2)按刑事審判旨在實現刑罰權之分配正義，
    故法院對於有罪被告之科刑，應就刑法第五十七條明定科刑
    時應審酌行為人之責任基礎並一切情狀，及注意該條所列十
    款事項，以為科刑輕重之標準，所為之量刑並應符合罪刑相
    當之原則。本件被告雖有多次施用毒品前科，然其僅有於上
    開時、地各施用海洛因一次之犯行，且被告到案後均能坦承
    犯行，已有悔意，態度良好，原判決分別予以量處有期徒刑
    一年二月及一年四月，定應執行刑為有期徒刑二年，量刑亦
    嫌稍重。(3)被告於九十五年九月五日施用毒品之犯行（追加
    起訴部分），由形式上觀察，已在被告強制戒治釋放後五年
    以後，雖此部分仍應追訴處罰已如前述，然原判決未記載論
    罪科刑之法律上依據，理由仍有不備。至於檢察官上訴意旨
    雖以：被告有施用毒品習慣，屬於病態性犯罪，應適用集合
    犯之規定論以一罪較為合理適當為由，指摘原判決不當。惟
    查檢察官上訴後並未舉出足以證明被告施用毒品已具備成癮
    性並難以戒絕之確實證據，又檢察官係先就被告九十五年七
    月十三日之犯行起訴（九十五年度毒偵字第一二七一號），
    再就被告九十五年九月五日之犯行追加起訴（九十五年度毒
    偵字第一七一七號），由此可見檢察官原本亦認被告上開二
    次犯行為數罪併罰案件，並無實質上一罪關係可言，否則後
    者之犯行依刑事訴訟法第二百六十七條規定為起訴效力所及
    ，檢察官之追加起訴即不合法。再查被告於本院審理時明確
    供稱：「（審判長問：你七月十四日被查獲到九月六日被查
    獲這中間是否有繼續施用？）沒有繼續施用，只有各施用一
    次。」，「（照你這麼講，你沒有成癮？）沒有成癮，沒有
    施用也沒關係。」，「（為什麼前次施用到第二次施用這中
    間隔了兩個月？）想到就會用。」（見本院九十六年二月十
    三日審判筆錄第五面），由此更可徵被告上開兩次施用毒品
    犯行均係另行起意，並無集合犯之實質上一罪關係可言，檢
    察官之上訴自無理由。然案經合法上訴，且原判決既有可議
    ，自屬無法維持，應由本院將原判決撤銷，另為適法之諭知
    。爰審酌被告有多次施用毒品前科，經觀察、勒戒，強制戒
    治及刑之執行，仍再犯，及其僅有於上開時、地各施用海洛
    因一次之犯行，且犯後坦承犯行，已有悔意，態度良好，及
    其智識程度、生活狀況等一切情狀，分別量處如主文第二項
    所示之刑，並定其應執行刑，以示儆懲。
五、扣案之海洛因乙包（（淨重０‧０一公克），係查獲之第一
    級毒品，應依法沒收銷毀；其餘扣案之注射針筒二支、分裝
    吸管一支及分裝袋十只，係被告所有供施用海洛因所用之物
    ，業據被告自承在卷，亦均依法宣告沒收。
據上論結，應依刑事訴訟法第三百六十九條第一項前段、第三百
六十四條、第二百九十九條第一項前段、毒品危害防制條例第十
條第一項、第十八條第一項前段、刑法第四十七條第一項、第五
十一條第五款、第三十八條第一項第二款、第十一條，判決如主
文。
本案經檢察官曾忠己到庭執行職務。
中　　華　　民　　國　　96　　年　　3 　　月　　6 　　日
　　　　　　　　　刑事第十九庭  審判長法　官　尤豐彥
　　　　　　　　　　　　　　　　　　  法　官　魏新國
　　　　　　　　　　　　　　　　　　　法　官　宋　祺
以上正本證明與原本無異。
如不服本判決，應於收受送達後十日內向本院提出上訴書狀，其
未敘述上訴之理由者並得於提起上訴後十日內向本院補提理由書
（均須按他造當事人之人數附繕本）。
                                      書記官　王韻雅
中　　華　　民　　國　　96　　年　　3 　　月　　6 　　日
附錄：本案論罪科刑法條全文
毒品危害防制條例第10條第1 項：
施用第一級毒品者，處6 月以上5 年以下有期徒刑。
